臺灣高等法院臺南分院刑事裁定　　　　九十一年度交聲再字第一二二號　Ａ
　　　再審聲請人
　　　即受判決人　甲　○　○
右列聲請人因過失傷害案件，對於本院九十一年度交上易字第三七號中華民國九十一
年三月二十八日確定判決（臺灣嘉義地方法院九十年度交易字第一○二號、臺灣嘉義
地方法院檢察署八十九年度調偵字第一七八號），聲請再審，本院裁定如左：
      主      文
再審之聲請駁回。
      理      由
一、聲請意旨略稱：原確定判決以被害人本身屬於抵抗力較弱之體質，即使在通常情
    形下，一般人因車禍導致開放性骨折，亦可能衍生細菌感染導致必須截肢之後果
    ，此為一般人在相同情形下都會遭遇到的可能結果，在一般因果流程內，堪認被
    害人之重傷，實與被告不當駕駛之過失行為，有相當因果關係云云。但查：（一
    ）被害人於民國（下同）八十九年八月三日車禍後係前往林口長庚醫院由邱益立
    醫師進行手術，經聲請人父、母親於九十一年四月二十六日前往林口長庚醫院邱
    益立醫師門診告知判決結果，邱醫師表示被害人於手術後病情穩定，無任何感染
    ，始同意其出院返家療養，嗣被害人回診時，伊於八十九年十一月九日門診發現
    被害人左腳底有發炎現象，雖此與其手術受傷部位左側踝關節並非相同位置，惟
    向被害人表示應住院治療，短期即可治癒，但卻遭林富煇拒絕，是被害人有自身
    延誤診治之情形，嗣九十年六月六日林富煇再前往該院回診，該醫師詳細檢查後
    ，認為其手術部位已完全復原，傷口亦無任何感染，故邱醫師對林富煇嗣會截肢
    之情形，亦甚感不解。（二）原判決以林富煇因左腳慢性骨髓炎進入嘉義大林慈
    濟醫院住院八次，認其身體免疫承統能力虛弱，無法對付慢性骨髓炎細菌滋生等
    語，然林富煇曾回診林口長庚醫院，經為其手術之邱醫師檢查傷口癒合，無任何
    感染，已如前述，則其嗣後因骨髓炎住院，甚或截肢，顯有可能因其罹患尿毒症
    身體免疫系統能力虛弱所致，但因林富煇或其家屬於審理時刻意隱瞞林口長庚醫
    院之就診紀錄，致原審未就該部分證據進行調查，自無法發覺林富煇曾完全復原
    之情事，而該病歷紀錄係在審理時已存在，嗣判決後聲請人之父母始發現該項新
    證據。（三）按行為之於結果，是否有聯絡關係而具危險性，採客觀的相當因果
    關係說，即應依事後之立場，客觀地審察行為當時之具體事實，認某行為確為發
    生結果之相當條件者，該行為即有原因力，至若某行為與行為後所生之條件相結
    合而始發生結果者，亦應就行為時所存在之事實，客觀地加以觀察，如認為有結
    合之必然性者，則該行為仍不失為發生結果之原因，應認具有相當因果關係（最
    高法院八十六年度台上字第三四四八號判決）。查前開林口長庚醫院之就診紀錄
    足以證明被害人曾經康復，並非長期處在傷口感染，終至截肢之重傷害結果，且
    林富煇復原後再因傷口感染住院，其傷口如何造成、如何感染、甚至終至截肢？
    可能均因其罹患尿毒症所致。參以一般未罹患尿毒症之人，縱有開放性骨折，是
    否有於康復後再造成傷口感染，若否，則本件車禍與被害人截肢客觀上觀察自乏
    結合必然性，揆諸前開判決意旨，自無相當因果關係存在，故該項新證據攸關本
    件車禍與被害人截肢有無相當因果關係存在，爰依刑事訴訟法第四百二十條第一
    項第六款規定聲請再審。（四）按刑事訴訟法第四百二十條第一項第六款所謂發
    見確實之新證據，係指就證據本身之形式上觀察，無顯然之瑕疵，可以認為足以
    動搖原確定判決者而言。至該證據究竟確實能否准為再審開始之裁定，仍應予以
    相當之調查，而其實質之證據力如何（最高法院七十二年台抗字第一五八號判決
    ）。查聲請人之父母雖向林口長庚醫院邱醫師詢問林富煇之診療情形而獲至上開
    新證據，惟渠等非為林富煇之家屬、未能取得診斷證明書，是請鈞院向林口長庚
    醫院函查：「林富煇（病歷號碼0000000）於八十九年八月三日入院接受
    手術，其何時出院、出院時傷口有無感染、出院後回診時其傷口癒後情形如何？
    請惠覆」等情，以證明是否有實質證明力足以開始再審，或先傳訊聲請人之父母
    姚鴻瀛、蕭英玉到庭訊問，以明事實。（五）另聲請人父親姚鴻瀛曾在一審審理
    時到庭供陳被害人於林口長庚醫院手術，其術後情形如何及是否與其被截肢或死
    亡有關聯，請求向該院函查等語，惟原第一、二審審理時對此一重要調查證據之
    聲請均未予置理，本案係不得上訴三審法院之案件，則原判決亦有重要證據漏未
    審酌之情形，聲請人另依刑事訴訟法第四百二十一條聲請再審云云。
二、按刑事訴訟法第四百二十條第一項第六款所謂發現確實之新證據，係指該項證據
    之本體顯然足為聲請人有利之裁判，不須經過調查而言，如果證據需經調查，即
    與確實之證據之意義不符；且所稱不需調查者，固非以絕對不經過調查為限，然
    必須足以動搖原確定裁判，若顯然不足以推翻原確定裁判者，即非所謂確實之新
    證據（最高法院十九年抗字第八號、三十三年抗字第七十號判例參照）。又按有
    罪判決確定後，如係不得上訴第三審法院之案件，其經第二審確定之有罪判決，
    如就足以影響於判決之重要證據漏未審酌者，得為受判決人之利益聲請再審，刑
    事訴訟法第四百二十一條定有明文。惟所謂重要證據漏未審酌，係指第二審判決
    前已經提出之重要證據未予審酌，且該證據必須可認為確實足以動搖原判決事實
    之認定者而言。
三、經查：
  (一)按本件聲請人所稱林口長庚醫院邱益立醫師表示被害人於手術後病情穩定，無任
    何感染，始同意其出院返家療養，嗣被害人於八十九年十一月九日回診時發現被
    害人左腳底有發炎現象，雖此與其手術受傷部位左側踝關節並非相同位置，惟向
    被害人表示應住院治療，卻遭林富煇拒絕等語，可知被害人於邱醫師同意其出院
    返家療養時，尚未處於完全復原之狀態，仍有併發感染之可能，否則即無再回診
    之必要性；又被害人雖於八十九年十一月九日回診時，發現左腳底有發炎現象，
    與手術受傷部位左側踝關節非相同位置，然左腳底與左側踝關節部位相近，非無
    關連，且被害人當天既未住院診療，接受進一步檢查，又如何僅憑發炎現象與手
    術受傷部位左側踝關節非相同位置，即遽認非因車禍而感染，更何況發炎現象若
    非嚴重，醫師又何以向被害人表示應住院治療，是以被害人當天既未住院治療，
    讓醫師檢查，詳究病因，則此時被害人於長庚醫院之就診記錄，即無法證明被害
    人之感染是否與車禍有關；再者，被害人於同年月十六日起即至大林慈濟醫院住
    院治療，並無延誤診治之情形。
  (二)次查，被害人林富煇自八十九年十一月十六日起，至接受截肢手術前，已經八次
    因為左腳慢性骨髓炎進入大林慈濟醫院治療（89.11.16～89.11.27；89.12.
    04～89.12.16；90.03.14～90.03.20；90.05.12～90.05.26；90.06.14～
    90.08.07；90.08.20～90.08.25；90.08.30～90.09.01；90.09.14～90.
    10.19）， 顯見被害人自八十九年十一月十六日起，即因傷口感染導致慢性骨髓
    炎，而以大林慈濟醫院進行其慢性骨髓炎之療程，此有大林慈濟醫院一二六七號
    病情說明書可稽，是以被害人之病況自以大林慈濟醫院醫師最為明瞭，而大林慈
    濟醫院醫師更以九十年七月三十日病情說明書明確建議「病人為尿毒症患者，接
    受長期洗腎治療，左足『因車禍致開放性骨折，經固定縫合術後仍合併骨髓炎及
    復發菌血症』，目前左下肢自踝關節以下已喪失機能，雖然清創及死骨切除術，
    仍無法控制骨髓炎及恢復機能，故建議膝下截肢治療」等語（原審卷第三十六頁
    ），足證被害人確因車禍開放性骨折導致細菌感染，而有截肢之後果；雖聲請人
    指稱九十年六月六日林富煇再前往林口長庚醫院回診，醫師詳細檢查後，認為其
    手術部位已完全復原，傷口亦無任何感染云云，惟如前述，被害人至遲於八十九
    年十一月十六日即因傷口感染導致慢性骨髓炎進入大林慈濟醫院治療，縱其於九
    十年六月六日前往林口長庚醫院回診，認為車禍手術部位完全復原，傷口無感染
    ，亦不能證明被害人之前已因感染所合併衍生之骨髓炎及復發菌血症有復原之跡
    象；再者，被害人雖為尿毒症患者，倘若無車禍致開放性骨折，又何以導致感染
    合併骨髓炎及復發菌血症，以致截肢，是以被害人之重傷，實與聲請人不當駕駛
    之過失行為，有相當因果關係。
  (三)又被害人於林口長庚醫院之就診紀錄並不足以證明被害人曾經完全康復，更不足
    以推翻大林慈濟醫院所為之認定，聲請人請求向林口長庚醫院函查被害人之就診
    紀錄，本院認實無必要。
四、綜上所述，本件聲請人提出被害人於林口長庚醫院之就診紀錄為新證據，復以重
    要證據漏未審酌為由，聲請再審；惟如前述，被害人於林口長庚醫院之就診紀錄
    並不足以動搖原確定判決事實之認定，核與刑事訴訟法第四百二十條第一項第六
    款、第四百二十一條所定，並非相符，應認為無再審理由。
據上論斷，應依刑事訴訟法第四百三十四條第一項裁定如主文。
中    華    民    國      九十一      年      七      月        三      日
                                  臺灣高等法院臺南分院刑事第六庭
                                      審判長法官  楊    明    章
                                            法官  戴    勝    利
                                            法官  顏    基    典
右正本證明與原本無異。
不得抗告。
                                      法院書記官  呂    嘉    文
中    華    民    國      九十一      年      七      月        五      日
